臺灣彰化地方法院彰化簡易庭民事簡易判決
111年度彰簡字第95號
原      告  台新國際商業銀行股份有限公司

法定代理人  尚瑞強  
訴訟代理人  陳怡安  
被      告  黃誌銘  
            張樓    
            黃誌程  
上列當事人間撤銷遺產分割登記等事件，本院不經言詞辯論，判
決如下：
    主      文
原告之訴駁回。
訴訟費用由原告負擔。
    事實及理由
原告聲明：㈠被告黃誌銘、張樓、黃誌程間就被繼承人黃其彬所
  遺坐落彰化縣○○鎮○○段00000000000000000地號及海埔段558地
  號土地（下合稱系爭遺產），於民國103年8月6日所為分割協
  議之債權行為，及分割繼承登記之物權行為均撤銷；㈡被告黃
  誌銘、張樓、黃誌程應將前項之分割繼承登記塗銷，並由轉得
  人黃**將坐落前開鹿安段838地號土地回復登記為黃其彬之全
  體繼承人公同共有。陳述：被告黃誌銘積欠原告債務未還，已
  陷於無資力，其與被告張樓、黃誌程間就被繼承人黃其彬所遺
  系爭遺產所為分割協議，竟約定系爭遺產由被告張樓、黃誌程
  取得，並辦畢分割繼承登記，被告張樓再將前開鹿安段838地
  號土地贈與轉得人黃**，害及原告之債權。爰依民法第244條
  規定，請求判決如聲明所示。
本件不經言詞辯論，被告未為聲明或陳述，亦未提出書狀。
民事訴訟法第244條第1項規定「起訴，應以訴狀表明下列各款
  事項，提出於法院為之：一、當事人及法定代理人。二、訴訟
  標的及其原因事實。三、應受判決事項之聲明」，第249條第1
  項第6款、第2項規定「原告之訴，有下列各款情形之一者，法
  院應以裁定駁回之。但其情形可以補正者，審判長應定期間先
  命補正：六、起訴不合程式或不備其他要件」、「原告之訴，
  有下列各款情形之一者，法院得不經言詞辯論，逕以判決駁回
  之。但其情形可以補正者，審判長應定期間先命補正：一、當
  事人不適格或欠缺權利保護必要。二、依其所訴之事實，在法
  律上顯無理由」，第428條第1項規定「第244條第1項第2款所
  定事項，原告於起訴時得僅表明請求之原因事實」，第436條
  第2項規定「簡易訴訟程序，除本章別有規定外，仍適用第1章
  通常訴訟程序之規定」；民法第244條規定「債務人所為之無
  償行為，有害及債權者，債權人得聲請法院撤銷之。債務人所
  為之有償行為，於行為時明知有損害於債權人之權利者，以受
  益人於受益時亦知其情事者為限，債權人得聲請法院撤銷之。
  債務人之行為非以財產為標的，或僅有害於以給付特定物為標
  的之債權者，不適用前二項之規定。債權人依第1項或第2項之
  規定聲請法院撤銷時，得並聲請命受益人或轉得人回復原狀。
  但轉得人於轉得時不知有撤銷原因者，不在此限」，第1151條
  規定「繼承人有數人時，在分割遺產前，各繼承人對於遺產全
  部為公同共有」，第1164條規定「繼承人得隨時請求分割遺產
  。但法律另有規定或契約另有訂定者，不在此限」。債權人依
  民法第244條規定，提起撤銷遺產分割之訴，除法律另有規定
  外，應以包含債務人在內之全體繼承人為被告，其當事人始屬
  適格。
民事訴訟法第199條第2項規定「審判長應向當事人發問或曉諭
  ，令其為事實上及法律上陳述、聲明證據或為其他必要之聲明
  及陳述；其所聲明或陳述有不明瞭或不完足者，應令其敘明或
  補充之」。當事人適格之要件，固為法院應依職權調查之事項
  ，依上開條文，並有向當事人闡明之義務，惟法院不得代替一
  造當事人為訴訟上之主張及舉證，否則有違審判中立；如法院
  已曉諭當事人，限期命其依據卷內調查所得，補正當事人適格
  之要件，卻不補正，自應由該當事人承擔訴訟之不利結果，不
  容其事後以法院未盡闡明義務為由，任意指摘判決違背法令。
經查：原告起訴狀記載之被告為①黃誌銘、②張樓、③黃誌程、④
  「轉得人：黃**」，關於第④人部分，個人資料不明，起訴不
  合程式。其次，依本院向彰化縣鹿港地政事務所調取之土地登
  記資料，黃其彬之繼承人除起訴狀所載被告外，尚有其他，原
  告得聲請閱覽、抄錄或攝影上開資料，而知悉其內容。本院乃
  於111年1月21日裁定，命原告於15日內補正如附表所示，逾期
  不補正，而有民事訴訟法第249條第1項第6款規定之情形者，
  即以裁定駁回其訴，逾期不補正，而有同條第2項規定之情形
  者，得不經言詞辯論，逕以判決駁回其訴，該項裁定已於111
  年1月24日送達，此有送達證書可稽，關於原告與被告黃誌銘
  、張樓、黃誌程間之訴，原告逾期迄今仍未補正，其訴為當事
  人不適格，爰依民事訴訟法第249條第2項第1款規定，不經言
  詞辯論，逕以判決駁回之。
訴訟費用負擔之依據：民事訴訟法第78條。
中　　華　　民　　國　　111 　年　　2 　　月　　22　　日
                  彰化簡易庭  法    官  廖政勝
以上正本係照原本作成。
如不服本判決，應於判決送達後20日內，向本院提出上訴狀，並
按應送達於他造之人數提出繕本或影本，及繳納第二審裁判費。
中　　華　　民　　國　　111 　年　　2 　　月　　22　　日
                              書 記 官  梁高賓
附表：
提出地政機關所核發，坐落彰化縣○○鎮○○段0000○0000地號及海
  埔段558、805、838地號土地之第一類登記全部謄本、異動索
  引（均應揭露登記名義人之個人資料）。
提出戶政機關所核發，黃其彬（身分證統一編號：Z000000000
  號）及其全體繼承人之戶籍謄本（記事欄勿省略）、繼承系統
  表；或聲請閱覽、抄錄或攝影卷附之土地登記資料，而知悉其
  內容。
參酌本院調取之土地登記資料，以訴狀表明適格之全體被告（
  注意：包含黃其彬之全體繼承人及轉得人）、請求之原因事實
  及應受判決事項之聲明（注意：起訴狀附表編號4、5誤載地段
  ，應一併更正），並按應受送達之他造人數，提出繕本或影本
  。